臺灣板橋地方法院刑事判決　　　　　　 100年度易字第2859號
公　訴　人　臺灣板橋地方法院檢察署檢察官
被　　　告　賴正中
上列被告因竊盜案件，經檢察官提起公訴（100年度偵字第12377
號），本院行簡式審判程序，判決如下：
    主    文
賴正中共同侵入住宅竊盜，處有期徒刑陸月，如易科罰金，以新
臺幣壹仟元折算壹日。
    犯罪事實
一、賴正中與盧永福（所涉業經本院以 100年度易字第3668號案
    件審理中）共同意圖為自己不法所有，而基於竊盜之犯意聯
    絡，於民國100年3月1日上午9時許，至新北市○○區○○街
    89巷12號供李桂芳及渠家人日常住居生活作息之房屋（該房
    屋為交通部臺灣鐵路管理局所管理之宿舍，起訴書誤載為李
    桂芳所有）外，見該房屋大門門鎖未上鎖，且屋內無人，竟
    徒手啟門擅行自該大門侵入屋內，共同接續竊取李桂芳所有
    之水龍頭4支、電視機1部、冷氣機1臺、瓦斯爐1具、熱水器
    1臺等物（價值合計約新臺幣1,000餘元），得手後均據為己
    有。嗣李桂芳於100年3月2日上午9時許，發現上開財物失竊
    ，乃報警處理而循線查獲，始悉上情。
二、案經新北市政府警察局樹林分局移送臺灣板橋地方法院檢察
    署檢察官偵查起訴。
    理    由
一、本案被告賴正中所犯係死刑、無期徒刑、最輕本刑為三年以
    上有期徒刑以外之罪，亦非高等法院管轄之第一審案件，而
    被告於本院行準備程序中就被訴事實為有罪之陳述，經告知
    簡式審判程序之旨，並聽取公訴人及被告意見後，本院依刑
    事訴訟法第 273條之1第1項規定，裁定進行簡式審判程序，
    合先敘明。
二、訊據被告賴正中對上揭犯罪事實業已坦白承認，核與證人即
    被害人李桂芳於警詢、偵訊及本院準備程序時所指述之被害
    情節尚屬相符，復經同案被告盧永福於警詢時供述屬實，並
    有案發現場房屋外觀及全景照片 9張等件附卷可稽。綜上，
    足認被告自白與事實相符，本案事證已臻明確，其犯行洵堪
    認定，應予依法論科。
三、論罪與科刑：
(一)按住宅原屬建築物之一種，然因刑法第321條第1項第 1款將
    住宅與建築物為併列之規定，故二者概念仍有予以區別之必
    要；前者指供人類日常住居生活作息之房屋宅第；後者指住
    宅以外上有屋面，周有門壁，足蔽風雨，供人出入，且定著
    於土地之工作物而言（最高法院82年度臺上字第1809號判決
    意旨可參）。查被害人李桂芳於本院準備程序時已陳稱渠與
    家人於案發之際，仍有在上開房屋內生活起居，屋內基本生
    活傢俱皆具備，該房屋係供渠等日常生活居住之場所等語在
    卷，並有前開卷附照片可資參佐，足認該房屋就整體觀察而
    言，尚與被害人等人生活起居之怡神養性、身心健全發展有
    相當之關聯，自屬供人日常生活起居作息之住宅，又該住宅
    於日間被侵入行竊時，雖無人在內看守，然被害人等人平時
    仍會在該房屋內生活起居，難謂無妨害居住安全之情形，要
    不得以暫時無人在內，即謂非供人住居之房屋（最高法院64
    年臺上字第3164號判例同旨可參）。另按刑法第321條第1項
    第 2款所謂毀越門扇牆垣，係指毀損及超越或踰越門扇牆垣
    而言，與用鑰匙開鎖啟門入室者不同。司法院解釋所謂越進
    門扇牆垣，其越進二字亦應解為超越或踰越而進，非謂啟門
    入室即可謂之越進，亦即「越」字，係指越入者而言，如係
    走入，不得謂之「越」（最高法院22年上字第 454號判例暨
    24年度總會決議(五七)意旨可參）。查被告係因上開住宅大
    門未上鎖，乃擅自啟門以步行方式侵入該住宅行竊，是被告
    通過該大門入內，非可謂有越進門扇，亦非屬踰越安全設備
    之情形。
(二)核被告賴正中所為，係犯刑法第321條第1項第 1款之侵入住
    宅竊盜罪，其侵入他人住宅之行為，已結合於所犯加重竊盜
    之罪責中，應包括於竊盜行為內，不另成立無故侵入住宅罪
    。又共同正犯之成立，祇須具有犯意之聯絡，行為之分擔即
    足，不問犯罪動機起於何人，是被告與同案被告盧永福就上
    開加重竊盜犯行，既有犯意聯絡及行為分擔，自應論以共同
    正犯。再被告先後竊取前揭水龍頭、電視機、冷氣機、瓦斯
    爐及熱水器等物，係於密切接近之時間及同一地點實行，侵
    害同一法益，各行為之獨立性極為薄弱，且自始出於同一意
    圖為自己不法所有之目的，依一般社會健全觀念，在時間差
    距上，難以強行分開，應視為數個舉動之接續實行，合為包
    括之一行為予以評價，屬接續犯。爰審酌被告正值中壯，竟
    不思以正當管道獲取所需財物，僅因缺錢花用，即漠視法令
    禁制，恣意侵入他人住宅行竊，所為對民眾居住及財產安全
    及社會治安與經濟秩序之危害顯非輕微，亦徵其法治觀念之
    薄弱，又被告前曾於99年9月17日犯竊盜二罪，經本院於100
    年5月16日以100年度簡字第2649號各判處拘役40日、20日，
    定應執行拘役50日確定，此有臺灣高等法院被告前案紀錄表
    等件在卷可據，此雖不構成累犯，然已見其素行尚非良善，
    本不宜輕縱之，惟念及被告犯後尚知及時坦承犯行，態度非
    惡，且所竊得之財物價值非鉅，兼衡及其犯罪時所受刺激、
    犯罪之動機、手段、情節、其智識程度、平日生活與經濟狀
    況、被害人到庭所陳述之意見等一切情狀，量處如主文所示
    之刑，併諭知易科罰金之折算標準。
據上論斷，應依刑事訴訟法第 273條之1第1項、第299條第1項前
段，刑法第28條、第321條第1項第1款、第41條第1項前段，判決
如主文。
本案經檢察官陳世錚到庭執行職務
中    華    民    國    100   年    11    月    30    日
                  刑事第十四庭  法  官  劉正偉
上列正本證明與原本無異。
如不服本判決，應於判決送達後10日內敘明上訴理由，向本院提
出上訴狀 (應附繕本) ，上訴於臺灣高等法院。其未敘述上訴理
由者，應於上訴期間屆滿後20日內向本院補提理由書「切勿逕送
上級法院」。
                                書記官   陳慧津
中    華    民    國   100    年    11    月    30    日
附錄論罪法條全文：
中華民國刑法第321條第1項：
犯竊盜罪而有下列情形之一者，處6月以上5年以下有期徒刑，得
併科新臺幣10萬元以下罰金：
一、侵入住宅或有人居住之建築物、船艦或隱匿其內而犯之者。
二、毀越門扇、牆垣或其他安全設備而犯之者。
三、攜帶兇器而犯之者。
四、結夥三人以上而犯之者。
五、乘火災、水災或其他災害之際而犯之者。
六、在車站、埠頭、航空站或其他供水、陸、空公眾運輸之舟、
    車、航空機內而犯之者。